臺灣臺中地方法院刑事判決　　　　　　　　　　　　九十一年度訴字第一九九號
　　公　訴　人　臺灣臺中地方法院檢察署檢察官
　　被　　　告　甲○○
右列被告因偽造文書等案件，經檢察官提起公訴（九十年度偵字第一三二三二號），
及移送併辦（臺灣臺中地方法院檢察署九十一年度偵緝字第六二四號），本院判決如
左：
    主  文
甲○○連續行使偽造私文書，足以生損害於他人，處有期徒刑壹年陸月。緩刑肆年。
    事  實
一、甲○○明知其於民國（下同）八十八年間，因財務資金週轉困難已無相當資力，
    竟意圖為自己不法之所有，並基於詐欺取財及行使偽造私文書之概括犯意，(一)自
    八十八年十二月五日起自任會首招募民間互助會（下稱甲會），並虛列其先前房
    客「彭正東」、友人「王莉君」之名義為會員後，向丁○○、曾育婷（即己○○
    ）、戊○○等人招攬入會，約定每月五日開標一次，每會新台幣（下同）三萬元
    ，會期至九十年一月五日止，會首連同虛列會員共二十一會，採外標方式標會（
    即如果標息為三千元，活會會員繳交三萬元，而該標得之會員往後死會均須繳交
    三萬三千元），開標地點為位於台中市○○路○段三二一號之「芳林花卉」處，
    致丁○○、曾育婷、戊○○等人不疑有詐而參加入會，其中丁○○、曾育婷各加
    入一會，戊○○則加入二會（以戊○○及大華資材名義各一會），甲○○即於如
    附表一所示之時間，連續偽造如附表一所示之彭正東、黃秀珠、王莉君、王清芳
    、林朝東等人之署押而偽造渠等之互助會標單，並記載如附表一所示之競標利息
    ，先後在開標時提出行使而標取各該次互助會，足以生損害於彭正東等人，並使
    丁○○、曾育婷、戊○○等不知情之活會會員陷於錯誤而交付會款予甲○○，共
    計詐得二百六十萬四千元（詳附表一之計算式，起訴書因未列入乙○○所繳死會
    會款，故誤算為二百四十六萬元）。(二)甲○○復基於上開詐欺取財及行使偽造私
    文書之概括犯意，於八十九年三月二十日再自任會首招募民間互助會（下稱乙會
    ），並虛列「陳佑吉」、「王清芳」等二人之名義為會員後，向丁○○、徐麗美
    （即丙○○）、戊○○、庚○○（庚○○部分起訴書誤以為係假冒）等人招攬入
    會，約定每月二十日開標，每會二萬元，會期至九十年五月二十日止，會首連同
    虛列會員共十五會，採外標方式標會，開會地點亦同上址之「芳林花卉」處，致
    丁○○、徐麗美、戊○○、庚○○等人陷於錯誤各加入一會後，甲○○即於附表
    二所示之時間，連續偽造如附表二所示陳佑吉、王清芳、庚○○、徐麗美等四人
    之署押而偽造渠等之互助會標單，記載如附表二所示之競標利息，先後在開標時
    提出行使而標取各該次互助會，足以生損害於王清芳等人，並致丁○○、徐麗美
    、戊○○、庚○○等不知情之活會會員陷於錯誤而交付會款，共計詐得九十六萬
    元（詳附表二之計算式，起訴書因誤認庚○○未實際參加互助會，故誤算為八十
    八萬元）。嗣於八十九年八月間，甲○○所召集之上述二個互助會宣告停會後，
    經互助會活會會員丁○○、丙○○及己○○等人互相探詢得知有冒標之情事後，
    始查悉上情。
二、案經被害人丁○○、丙○○、己○○訴請臺灣臺中地方法院檢察署檢察官偵查起
    訴，及戊○○訴請臺灣臺中地方法院檢察署檢察官偵查後移送併辦。
    理  由
一、右揭犯罪事實，業據被告甲○○於偵查中及本院審理時均坦承不諱，核與告訴人
    丁○○、丙○○、己○○及戊○○等人到庭指訴之情節相符，並經證人彭正東、
    王莉君、庚○○具證證明屬實，復有互助會單影本三紙在卷可稽，被告犯行應堪
    認定。
二、按一般民間互助會競標係由參與者以標單簽寫會員姓名、標息，而以所寫標息最
    高者為得標，是標單係屬在紙上書寫之文字而依習慣及約定足以為表示一定用意
    之證明，依刑法第二百二十條第一項規定視為準私文書。核被告所為，係犯刑法
    第二百十六條、第二百二十條第一項、第二百十條之行使偽造準私文書罪及同法
    第三百三十九條第一項之詐欺取財罪。被告偽造署押係偽造私文書之階段行為；
    又其偽造私文書之低度行為應為行使偽造私文書之高度行為所吸收，均不另論罪
    。被告每次偽造標單冒標，並接續向活會會員詐取會款，係一行為同時侵害其他
    會員之權益，為一行為觸犯數詐欺罪，應依想像競合犯之規定，從一重處斷。被
    告先後多次行使偽造私文書及詐欺取財犯行，時間緊接、方法相同，所犯係構成
    要件相同之罪名，顯係基於概括犯意為之，應依連續犯之規定論處，並依法加重
    其刑。又其所犯連續行使偽造私文書、連續詐欺取財二罪間，有方法、結果之牽
    連關係，應依刑法第五十五條之規定從一重之連續行使偽造私文書罪處斷。公訴
    人雖僅就被告對於丁○○、丙○○、己○○等人所涉行使偽造私文書及詐欺取財
    部分提起公訴，惟因被告對於戊○○行使偽造私文書及詐欺取財部分既係同一犯
    罪事實，自為起訴效力所及，本院自得一併審理，併此敘明。爰審酌被告因債務
    週轉不靈，即心生歹念以標會方式詐取他人錢財，金額共高達三百餘萬元，惟於
    偵審中能坦承犯行，犯後態度良好等一切情狀，量處如主文所示之刑。末查被告
    前未曾受有期徒刑以上刑之宣告，有臺灣高等法院被告全國前案紀錄表在卷可按
    ，被告坦承犯行，深具悔意，且於犯後已與告訴人等達成民事和解，有和解書附
    卷可稽，而告訴人等亦表示願再給予被告一次機會，是被告經此教訓，當知警惕
    而無再犯之虞，本院綜核各情，所宣告之刑，認以暫不執行為適當，併予宣告緩
    刑四年，以啟自新。至於被告所偽造之署押，因併同所偽造之標單於開標後即丟
    棄而滅失，業經被告自承在卷，本院自無從為沒收之諭知，併此敘明。
據上論斷，應依刑事訴訟法第二百九十九條第一項前段，刑法第五十六條、第二百十
六條、第二百二十條第一項、第二百十條、第三百三十九條第一項、第五十五條、第
七十四條第一款，罰金罰鍰提高標準條例第一條前段，判決如主文。
中      華      民      國    九十一    年      十      月      十四    日
                              臺灣臺中地方法院刑事第一庭
                                  法  官  郭  瑞  祥
右正本證明與原本無異。
如不服本判決，應於判決送達後十日內向本院提出上訴狀，上訴於臺灣高等法院臺中
分院( 須附繕本 )。
                                          書記官
中    華    民    國      九十一      年       十      月     十五    日
論罪法條
中華民國刑法第二百一十條：偽造、變造私文書，足以生損害於公眾或他人者，處五
年以下有期徒刑。
刑法第二百一十六條：行使第二百十條至第二百十五條之文書者，依偽造、變造文書
或登載不實事項或使登載不實事項之規定處斷。
中華民國刑法第二百二十條：在紙上或物品上之文字、符號、圖畫、照像，依習慣或
特約，足以為表示其用意之證明者，關於本章及本章以外各罪，以文書論。
錄音、錄影或電磁紀錄，藉機器或電腦之處理所顯示之聲音、影像或符號
，足以為表示其用意之證明者，亦同。
稱電磁紀錄，指以電子、磁性或其他無法以人之知覺直接認識之方式所製
成之紀錄，而供電腦處理之用者。
刑法第三百三十九條第一項：意圖為自己或第三人不法之所有，以詐術使人將本人或
第三人之物交付者，處五年以下有期徒刑、拘役或科或併科一千元以下罰金。
附表一：甲會部分
┌──┬──────┬──────┬──────┬────────────┐
│編號│得標會員    │得標日期    │競標利息    │備註                    │
├──┼──────┼──────┼──────┼────────────┤
│一  │甲○○      │88年12月5日 │            │會首                    │
├──┼──────┼──────┼──────┼────────────┤
│二  │彭正東(假冒)│89年1月5日  │一萬一千二百│詐得五十一萬元，即：    │
│    │            │            │元          │21人-4人(會首、彭正東、 │
│    │            │            │            │王莉君、成麗芬)=17人;17 │
│    │            │            │            │乘3萬=51萬              │
├──┼──────┼──────┼──────┼────────────┤
│三  │黃秀珠(冒標)│89年2月5日  │一萬七千八百│詐得五十一萬元，計算式同│
│    │            │            │元          │上                      │
├──┼──────┼──────┼──────┼────────────┤
│四  │乙○○      │89年3月5日  │一萬八千元  │                        │
├──┼──────┼──────┼──────┼────────────┤
│五  │王莉君(假冒)│89年4月5日  │一萬九千八百│詐得四十八萬元，即21-5( │
│    │            │            │元          │即會首、彭正東、王莉君、│
│    │            │            │            │成麗芬、乙○○)=16人，  │
│    │            │            │            │16乘3=48萬元+乙○○之死 │
│    │            │            │            │會會款4萬8千元=52萬8千元│
├──┼──────┼──────┼──────┼────────────┤
│六  │成麗芬(由于 │89年5月5日  │七千八百元  │                        │
│    │月華所承受) │            │            │                        │
├──┼──────┼──────┼──────┼────────────┤
│七  │王清芳(冒標)│89年6月5日  │八千八百元  │詐得四十八萬元，即21-5( │
│    │            │            │            │即會首、彭正東、王莉君、│
│    │            │            │            │成麗芬、乙○○)=16人，  │
│    │            │            │            │16乘3=48萬元+乙○○之死 │
│    │            │            │            │會會款4萬8千元=52萬8千元│
├──┼──────┼──────┼──────┼────────────┤
│八  │林朝東(冒標)│89年7月5日  │一萬一千五百│詐得四十八萬元，即21-5( │
│    │            │            │元          │即會首、彭正東、王莉君、│
│    │            │            │            │成麗芬、乙○○)=16人，  │
│    │            │            │            │16乘3=48萬元+乙○○之死 │
│    │            │            │            │會會款4萬8千元=52萬8千元│
├──┼──────┼──────┼──────┼────────────┤
│九  │大華資材    │89年8月5日  │二萬零五百元│                        │
└──┴──────┴──────┴──────┴────────────┘
附表二：乙會部分
┌──┬──────┬──────┬──────┬────────────┐
│編號│得標會員    │得標日期    │競標利息    │備註                    │
├──┼──────┼──────┼──────┼────────────┤
│一  │甲○○      │89年3月20日 │            │會首                    │
├──┼──────┼──────┼──────┼────────────┤
│二  │陳佑吉(假冒)│89年4月20日 │六千二百元  │詐得24萬，即15人-3人(即 │
│    │            │            │            │會首、陳佑吉、王清芳)=  │
│    │            │            │            │12人；12乘2萬=24萬      │
├──┼──────┼──────┼──────┼────────────┤
│三  │庚○○(冒標)│89年5月20日 │七千二百元  │詐得24萬（計算式同上）  │
├──┼──────┼──────┼──────┼────────────┤
│四  │徐麗美(改名 │89年6月20日 │八千二百元  │詐得24萬（計算式同上）  │
│    │為丙○○)   │            │            │                        │
│    │(冒標)      │            │            │                        │
├──┼──────┼──────┼──────┼────────────┤
│五  │王清芳(假冒)│89年7月20日 │一萬零二百元│詐得24萬（計算式同上）  │
└──┴──────┴──────┴──────┴────────────┘
